【裁判字號】    99,花交易,9
【裁判日期】    990609
【裁判案由】    過失傷害
【裁判全文】
臺灣花蓮地方法院刑事判決             99年度花交易字第9號
公  訴  人  臺灣花蓮地方法檢察署檢察官
被      告  乙○○
            庚○○
上  一  人
選任辯護人  林武順律師
上列被告因過失傷害案件，經檢察官聲請以簡易判決處刑（99年
度偵字第1571號），本院認有刑事訴訟法第451條之1第4 項但書
之情形，不宜以簡易判決處刑，改依刑事訴訟法第284條之1之規
定進行通常程序審理，並判決如下：
    主  文
庚○○因過失傷害人，處有期徒刑貳月，如易科罰金，以新臺幣
壹仟元折算壹日。
乙○○無罪。
    事  實
一、庚○○於民國98年6月29日，駕駛車牌號碼2683-GY號自用小
    客車，沿花蓮縣鳳林鎮○○路由東往西方向行駛，乙○○則
    於該日駕駛車牌號碼2236-TP 號救護車，沿花蓮縣鳳林鎮○○路由南往北方向行駛，嗣於該日21時43分許，庚○○行經
    中和路與信義路交岔路口處時（下稱系爭路口），聽聞乙○○所駕駛上開救護車之警鳴聲後，應禮讓該救護車先行，而
    依當時天候晴、夜間有照明、柏油路面、路面乾燥、無缺陷
    、無障礙物且視距良好，並無不能注意之情形，竟疏未注意
    ，即直行通過系爭路口，遂在系爭路口外側車道接近內側車
    處，撞及適時經過系爭路口由乙○○所駕駛之上開救護車右
    側車身，致該救護車當場往左翻覆並向北滑行數公尺之遠，
    該救護車上之病患丙○○因而受有右手腕骨折傷害，甲○○
    因而受有右側遠端橈尺骨關節脫臼傷害，戊○○因而受有左
    右小腿擦傷，丁○○因而受有第6 胸椎輕度壓迫性骨折、胸
    部挫傷、疑似視網膜剝離、腦震盪等傷害。嗣花蓮縣警察局
    鳳林分局員警到場處理時，庚○○坦承為肇事者，自首而接
    受本院裁判。
二、案經丙○○、甲○○、戊○○及丁○○告訴及花蓮縣警察局
    鳳林分局報告臺灣花蓮地方法檢察署檢察官偵查後聲請簡易
    判決處刑。
    理  由
壹、證據能力部分：
    證人丙○○、甲○○、戊○○及丁○○於警詢中之證述，經
    檢察官、被告二人及被告庚○○之辯護人於本院審理時同意
    將該等證據資料列為證據調查，本院審酌上開證據資料作成
    時之情況，並無強暴、脅迫、利誘、詐欺或其他不正方法等
    不適當之情形，爰依刑事訴訟法第159條之5第1 項規定，認
    均具有證據能力。至於其餘本院認定犯罪事實依據之各項證
    據之證據能力，被告二人及被告庚○○之辯護人於言詞辯論
    終結前，均未聲明異議，該等證據已經本院於審理時逐一提
    示予被告二人及被告庚○○之辯護人表示意見，本院審酌該
    等證據之取得過程並無瑕疵，與本案待證事實間復具有相當
    之關聯性，以之為本案證據並無不當，自得採為本件認定事
    實之基礎，併此敘明。
貳、有罪部分：
一、訊據被告庚○○固坦承於上開時間，駕駛車牌號碼 2683-GY
    號自用小客車，沿中和路由東往西方向行駛至信義路口處，
    其自用小客車之車頭，與被告乙○○所駕駛車牌號碼2236-T
    P 號救護車右側車身處發生碰撞，致丙○○、甲○○、戊○○及丁○○受有上開傷害之事實，惟矢口否認有何過失傷害
    之犯行，辯稱：伊駕駛汽車行經系爭交岔路口時，當時交通
    號誌為綠燈，然聽到救護車鳴笛聲，立即剎車停止行駛，隨
    即遭到救護車撞及，且被告乙○○駕駛救護車車速達120 公
    里，行駛至路口並未減速云云。是本件爭點在於被告庚○○
    於交岔路口處，有無停車、禮讓救護車？經查：
（一）被告庚○○駕駛上開自用小客車與被告乙○○所駕駛之上
      開救護車發生撞擊之事實，為不爭執事項，且有現場照片
      53張在卷可佐（警卷第93-119頁），應堪認定。又被告二
      人撞擊之位置，係位於系爭路口中之外側車道接近內側車
      道處，業據被告庚○○於警詢及本院審理時及被告乙○○
      於本院審理時陳述在卷（警卷第12頁、本院卷第33、36頁
      ），復有道路警通事故現場圖、調查報告表及現場照片53
      張在卷可憑（警卷第93-123頁），堪以認定。
（二）次查，關於被告二人撞擊之情形，被告庚○○之辯解及辯
      護人之辯護意旨雖稱：被告庚○○係停止狀態，而遭救護
      車所撞擊，被告乙○○駕駛救護車時速過快，被告庚○○
      並無過失等語，然觀之卷附車損照片（警卷第103-110 頁
      ），可見系爭救護車車頭完整無任何毀損或擦撞痕跡，而
      救護車之右側車身，則呈現凹陷狀，凹陷部位之高度、大
      小與被告庚○○所駕駛之上開小客車車頭高度、大小相似
      ，且系爭救護車右側車身上尚留存有被告庚○○所駕駛小
      客車車頭之前保險桿碎片，佐以證人乙○○於本院審理時
      證述：行經系爭路口時並未看見被告庚○○所駕駛之小客
      車，當伊看見右邊後照鏡有車燈時，救護車就被撞擊，之
      後就翻車等語，顯見被告庚○○所駕駛小客車之車頭撞擊
      被告乙○○所駕駛之救護車右側車身之事實，應堪認定。
      又被告庚○○於本院審理時自承其行進方向係由東往西方
      向行駛，而被告乙○○所駕駛之救護車係由南往北方向行
      駛等情（本院卷第33、36頁），並佐以證人己○○於本院
      審理時證述被告庚○○行進方向為直行，並沒有轉彎等語
      （本院卷第79頁），可見被告二人所駕駛之二輛車行進方
      向幾近垂直，而救護車車頭並無任何毀損或擦撞痕跡，且
      被告庚○○於本院審理時始終無法清楚交代究竟救護車如
      何撞擊其所駕駛之自小客車，益徵本件係由被告庚○○所
      駕駛小客車之車頭撞擊被告乙○○所駕駛之救護車右側車
      身無疑，被告庚○○上開所辯，顯係卸責之詞，並無足採
      。
（三）另證人己○○雖於警詢時稱：發生車禍時，被告庚○○所
      駕駛之小客車係停止狀態等語，然其於本院審理時證稱：
      伊看見煞車燈的同時，兩車就發生碰撞，兩車如何發生碰
      撞，伊不清楚，且發生情況太快，無法注意到碰撞情形等
      語（本院卷第75、76、80頁），可見證人己○○對於被告
      庚○○所駕駛之小客車究竟係在發生碰撞前就已停止，抑
      或兩車發生碰撞後才停止之情形，證述有矛盾不一之處，
      再者，證人己○○於本院審理時復證稱：伊騎車在被告庚○○所駕駛之小客車正後方，伊坐在機車上高度低於汽車
      高度，伊看到被告庚○○之小客車煞車燈亮後就停下來，
      至於被告庚○○之小客車停位置並沒有注意等語（本院卷
      第74、76、79頁），可見證人己○○當時位於被告庚○○
      所駕駛小客車之正後方，是證人己○○之視線勢必會受到
      影響，並佐以上開證人己○○證述其無法清楚看見兩車如
      何碰撞等情，因此，證人己○○上開警詢所述，顯不可採
      信，並無法作為有利被告庚○○之認定。
（四）按聞有消防車、救護車、警備車、工程救險車等之警號時
      ，不論來自何方，均應立即避讓，道路交通安全規則第10
      1條第1項第6 款訂有明文。查被告乙○○所駕駛之救護車
      自玉里榮民醫院出發後，即有開警鳴器與警示燈一節，業
      據證人乙○○於本院審理時證述明確（本院卷第66頁），
      核與證人丁○○、丙○○、甲○○及戊○○於警詢時之證
      述情節相符（警卷第35、41、47、53頁），而被告庚○○
      於警詢時亦自承有聽到救護車之警鳴聲及開大燈等語（警
      卷第10頁、第12頁），可見本件系爭之救護車行經系爭路
      口處確有開警鳴聲及警示燈一節，應堪認定。既然本件系
      爭救護車行經系爭路口處有開警鳴聲及警示燈，且證人乙○○及己○○於本院審理時均明確證述：當時系爭路口處
      並無其他聲響或噪音（本院卷第71、78頁），而觀之現場
      照片，系爭路口處並非市集或鬧區，且案發時間為晚間 9
      時許，已過交通尖峰期間，衡情應無噪音干擾救護車之警
      鳴聲，因此被告庚○○行經系爭路口處應可聽聞救護車之
      警鳴聲，應無疑義，辯護意旨認警鳴聲受建築物所阻擋等
      語，顯無足採。被告庚○○聽見救護車之警鳴聲後，即應
      依上開道路交通安全規則第101條第1項第6款之規定，禮
      讓救護車先行，而依當時天候晴、夜間有照明、柏油路面
      、路面乾燥、無缺陷、無障礙物且視距良好等情，此有道
      路交通事故調查報告表（一）在卷可佐（警卷第121 頁）
      ，被告庚○○並無不能注意之情事，竟未注意即通過系爭
      路口而撞及系爭救護車，被告庚○○顯有過失。又被告庚○○之過失行為致系爭救護車翻覆，導致救護車上之丙○○、甲○○、戊○○及丁○○受有上開傷害，有醫院診斷
      證明書各1 份在卷可按，被告庚○○之過失行為與被害人
      所受之傷害間有因果關係。
（五）綜上所述，被告庚○○之犯行，堪以認定。本件事證明確
      ，應依法論科。
二、核被告庚○○所為，係犯刑法第284條第1項前段過失傷害罪
    。被告庚○○以一行為觸犯上開四罪，為想像競合犯，應依
    刑法第55條之規定，從一重處斷。查被告庚○○於肇事後，
    在警員至現場處理時，對於未發覺之犯罪，向警員自首而接
    受裁判等情，有花蓮縣警察局道路交通事故肇事人自首情形
    紀錄表1 份附卷可參，被告庚○○於偵、審程序中均坦承肇
    事，不逃避接受調查及裁判，雖於自首後對其犯罪事實有所
    辯解，惟此乃係被告庚○○辯護權之行使，不能據此一端即
    謂被告庚○○無接受裁判之意，且行為是否構成犯罪之要件
    ，應由法院加以認定，非憑行為人主觀認定或承認與否而確
    定，從而本件被告庚○○對於未發覺之罪，自首而接受裁判
    ，爰依刑法第62條前段之規定，減輕其刑。爰審酌被告庚○○未依規定禮讓救護車，為肇事原因，告訴人等4 人受傷程
    度均非輕微，且被告庚○○犯後至今未與告訴人達成和解、
    否認犯行之犯後態度等一切情狀，量處如主文所示之刑，並
    諭知易科罰金之折算標準。
參、無罪部分：
一、公訴意旨略以：被告乙○○係救護車司機，為從事業務之人
    ，於98年6月29日21時43分許，駕駛車號2236-TP號救護車，
    自玉里榮民醫院載送傷患丙○○及家屬甲○○、戊○○與隨
    車護士丁○○，沿花蓮縣鳳林鎮○○路由南往北方向行駛，
    行經該路中和路交岔路口時，不慎與被告庚○○所駕駛車號
    26 83-GY號沿中和路由東往西方向，亦進入該交岔路口之自
    小客車碰撞，致丙○○受有右手腕骨折傷害，甲○○受有右
    側遠端橈尺骨關節脫臼傷害，戊○○受有左右小腿擦傷，丁○○則受有第6 胸椎輕度壓迫性骨折、胸部挫傷、疑似視網
    膜剝離、腦震盪等傷害，因而認被告乙○○涉有刑法第 284
    條第2項業務過失傷害罪嫌。
二、按犯罪事實應依證據認定之，無證據不得認定犯罪事實，刑
    事訴訟法第154條第2項定有明文。次按認定犯罪事實所憑之
    證據，雖不以直接證據為限，間接證據亦包括在內；然而無
    論直接或間接證據，其為訴訟上之證明，須於通常一般之人
    均不致有所懷疑，而得確信其為真實之程度者，始得據為有
    罪之認定，倘其證明尚未達到此一程度，而有合理之懷疑存
    在時，事實審法院復已就其心證上理由予以闡述，敘明其如
    何無從為有罪之確信，因而為無罪之判決，尚不得任意指為
    違法；又認定不利於被告之事實，須依積極證據，苟積極證
    據不足為不利於被告事實之認定時，即應為有利於被告之認
    定，更不必有何有利之證據（最高法院76年台上字第4986號
    、30年上字第816號號判例參照）。
三、公訴意旨認被告乙○○涉犯上揭罪嫌，無非以：(一)被告庚○○於警詢中之供述；（二）被告乙○○於警詢時之陳述；
    （三）證人丙○○、甲○○、戊○○及丁○○於警詢中之指
    訴；（四）被告二人之駕照影本；（五）證人丙○○、甲○○、戊○○及丁○○醫院診斷驗明書；（六）道路交通事故
    現場圖、調查報告表、現場照片及（七）臺灣省花東區車輛
    行車事故鑑定委員會鑑定意見書等證據為其主要論據。
四、訊據被告乙○○固坦承其於上開時、地與被告庚○○所駕駛
    之小客車發生碰撞之事實，惟堅詞否認有何業務過失傷害之
    犯行，辯稱：伊所駕駛之救護車有開大燈、警示燈及鳴笛聲
    ，行經系爭交岔路口時，遭被告庚○○所駕駛之自小客車攔
    腰撞擊救護車右側車身等語。
五、經查：
（一）按行車速度，依標誌或標線之規定，無標誌或標線者，應
      依左列規定：一、在市區道路，時速不得超過50公里，在
      郊外道路時速不得超過60公里。但在未劃設車道線或行車
      分向線之道路，市區時速不得超過30公里，郊外時速不得
      超過40公里。二、在設有快慢車道分隔線之慢車道上，時
      速不得超過40公里。三、行經彎道、坡路、狹路、狹橋、
      隧道、泥濘或積水道路、無號誌之交岔路口、道路修理地
      段或行近工廠、學校、醫院、車站、會堂、娛樂、展覽、
      競技等公共場所出、入口及其他人車擁擠處所，或因雨霧
      致視線不清或道路發生臨時障礙時，均應減速慢行，作隨
      時停車之準備。消防車、救護車、警備車及工程救險車執
      行任務時，得不受前項行車速度之限制，且於開啟警示燈
      及警鳴器執行緊急任務時，得不受標誌、標線及號誌指示
      之限制，道路交通安全規則第93條定有明文。本件被告乙○○於當時駕駛救護車附載患者，沿途並均有打開警示燈
      及警報器以為警示，是依上開道路交通安全規則第93條規
      定，被告乙○○得不受行車速度、標誌、標線及號誌指示
      之限制，合先敘明。
（二）次查，臺灣省花東區車輛行車事故鑑定委員會98年8 月14
      日花東鑑字第0986101334號函所附之鑑定意見書（下稱98
      年8月14 日鑑定意見書），雖謂被告乙○○未特別顧及其
      他車輛之安全，為肇事次因等語（警卷第83頁），然該意
      見書對於被告乙○○究竟有何過失，如何未特別顧及其他
      車輛之安全，並未說明與交代理由，且經被告庚○○向臺
      灣省車輛行車事故覆議鑑定委員會申請覆議，而該委員會
      則認本案因雙方當事人對於號誌運作情形各執一詞，本會
      未便遽予覆議等情，有該委員會98年10月20日覆議字第09
      86 203874號函1紙在卷可按（本院卷第53頁），足見98年
      8月14日之鑑定意見書所依憑被告2人警詢證述內容，當時
      尚未經過查證，故該鑑定意見書之鑑定意見即無法遽為不
      利於被告乙○○之認定。
（三）另查，被告乙○○當時駕駛救護車附載患者，沿途並均有
      打開警示燈及警報器以為警示，自有道路優先權，況被告
      乙○○所駕駛之救護車既然係在系爭路口中突然遭被告庚○○自右側所撞擊，而檢察官所提出上開證據，亦無法證
      明被告乙○○有何過失行為，從而，本件被告乙○○自難
      謂有何過失可言。
六、綜上所述，本件被告乙○○駕駛救護車得不受行車速度、標
    誌、標線及號誌指示之限制，而公訴意旨並未指明被告乙○○有何過失行為，又檢察官所舉之上開證據，尚難在訴訟上
    達於通常一般之人均不致有所懷疑為真實，而足證明被告乙○○確有業務過失傷害之犯行，無從使本院對於被告乙○○
    所涉之犯行得有罪之確信，故被告乙○○之犯罪即屬不能證
    明。揆諸首揭法條、判例及說明，本罪疑唯輕之法則，於此
    部分自應依法為被告乙○○無罪之判決。
據上論斷，應依刑事訴訟法第452條、第299條第1項前段、第301
條第1項前段，刑法第284條第1項前段、第55條、第62 條前段、
第41條第1項前段，刑法施行法第1之1條第1項、第2 項前段，判
決如主文。
本案經檢察官黃蘭雅到庭執行職務。
中    華    民    國    99    年    6     月    9     日
                  刑事第四庭    法  官  魏俊明
以上正本證明與原本無異。
如不服本判決應於收受送達後10日內向本院提出上訴書狀，並應
敘述具體理由。其未敘述上訴理由者，應於上訴期間屆滿後20日
內向本院補提理由書(均須按他造當事人之人數附繕本)「切勿逕
送上級法院」。告訴人或被害人如對於本判決不服者，應具備理
由請求檢察官上訴，其上訴期間之計算係以檢察官收受判決正本
之日期為準。
中    華    民    國    99    年    6     月    9     日
                                書記官
附錄論罪法條：
中華民國刑法第284 條（過失傷害罪）
因過失傷害人者，處6 月以下有期徒刑、拘役或5 百元以下罰金
，致重傷者，處1 年以下有期徒刑、拘役或5 百元以下罰金。
從事業務之人，因業務上之過失傷害人者，處1 年以下有期徒刑
、拘役或1 千元以下罰金，致重傷者，處3 年以下有期徒刑、拘
役或2 千元以下罰金。

司法院資訊處製作；財團法人民間司法改革基金會備份。
